【裁判字號】    99,台抗,422
【裁判日期】    990520
【裁判案由】    違反毒品危害防制條例聲請具保停止羈押
【裁判全文】
最高法院刑事裁定              九十九年度台抗字第四二二號
抗  告  人
即 聲請 人  賴鴻鳴律師              
            黃俊達律師
            蘇文斌律師
被      告  莊國雄
上列抗告人等因被告違反毒品危害防制條例案件，不服台灣高等
法院台南分院中華民國九十九年四月十三日駁回聲請具保停止羈
押之裁定（九十九年度聲字第二九五號），提起抗告，本院裁定
如下：
    主  文
抗告駁回。
    理  由
本件原裁定以：被告莊國雄因涉犯販賣第一級毒品罪，前經原審
法院訊問後，認為犯罪嫌疑重大，而有刑事訴訟法第一百零一條
第一項第一款、第三款之情事，業經第一審法院判決應執行有期
徒刑十六年，且有事實足認為有逃亡之虞，非予羈押，顯難進行
審判或執行，而有羈押之必要，於民國九十九年三月十一日執行
羈押。抗告人即聲請人賴鴻鳴、黃俊達、蘇文斌等律師（下稱抗
告人等）聲請意旨雖以：(一)、依司法院釋字第三九二號、第六五
三號、第六五四號解釋意旨，法律規定羈押刑事被告之要件，須
基於維持刑事司法權有效行使之重大公益要求，並符合比例原則
，方得為之。而刑事訴訟法第一百零一條第一項規定羈押之目的
，應以保全刑事追訴、審判或執行程序為限。故被告所犯縱為該
條項第三款所列之重罪，如無逃亡或滅證導致顯難進行追訴、審
判或執行之危險者，即尚欠缺羈押之必要要件，亦即單以犯重罪
作為羈押之要件，可能背離羈押作為保全程序之性質，其對刑事
被告武器平等與充分防禦權行使上之限制，即可能違背比例原則
。又無罪推定原則不僅禁止對未經判決有罪確定之被告執行刑罰
，亦禁止近似刑罰之措施，倘以重大犯罪之嫌疑作為羈押之唯一
要件，作為刑罰之預先執行，亦可能違背無罪推定原則。此為司
法院釋字第六六五號解釋所明示。(二)、被告有固定住居所，且身
罹心臟病，牙疾又亟需治療，並無逃亡之虞，被告復已歷經偵、
審程序，亦無湮滅證據之可能。況被告業經戒斷毒癮，已無吸食
毒品傾向，無再犯之虞。是本件被告所犯雖屬重罪，依司法院釋
字第六六五號解釋意旨，並非非予羈押不可。(三)、被告目前牙疾
病情嚴重，看守所之相關設備不佳，無法獲得徹底治療，常令被
告痛苦不堪，輾轉難眠，已影響其血壓穩定及心臟疾病，如將被
告戒護就醫，拆下假牙，將使被告長時間無法正常進食，亦有礙
其身體健康。基上理由，被告願意提高交保金額，並接受限制住
居、限制出境及出海等處分，且於交保後，願意每天前往派出所
報到，以確保不會逃匿。為此聲請具保停止羈押云云。惟本件被
告所涉犯之販賣第一級毒品罪，乃屬最輕本刑為有期徒刑五年以
上之重罪，並經第一審法院判決應執行有期徒刑十六年，足見其
犯罪嫌疑確屬重大，本案又尚未確定，被告復經判處重刑，其逃
亡之可能性甚高，為確保國家刑罰權之具體實現，非予羈押，顯
有難以進行審判或執行之虞，是其羈押之原因尚未消滅，仍有羈
押之必要。又本件係併以被告有刑事訴訟法第一百零一條第一項
第三款所定「犯最輕本刑五年以上有期徒刑之罪」及同條項第一
款之「有事實足認為有逃亡之虞者」等事由，予以羈押，並非僅
以被告所犯為重罪為唯一之羈押理由，與司法院釋字第六六五號
解釋意旨並無違背。另經向台灣台南看守所函詢被告目前之病況
及有無保外就醫之必要，據該所以九十九年三月十八日南所衛字
第０九九０００二０三六號函檢附相關資料答覆稱：收容人（指
被告）入所時自訴「心臟痛、高血壓」，入所時血壓為123/76mm
hg，以其所攜入之台灣高雄戒治所心臟科藥物治療，其於九十九
年三月十七日在該所門診時，主訴頸部僵硬，血壓為 151/103mm
hg，醫師即開立口服藥予以治療；因被告自訴長期服用佳里綜合
醫院心臟內科醫師之處方用藥，已電話聯繫家屬代領並寄入該藥
品，以持續治療，目前被告雖仍感肩頸酸痛，但其生活作息正常
，每日並予測量血壓值，暫無非保外治療顯難痊癒而危及性命之
情事等語。又關於被告罹患牙周病部分，經向台灣台南看守所查
詢結果，據稱被告已就診，醫生並囑咐多加保養，若被告提出診
療需求，該所即會安排特約醫師予以診治，如該所無相關設備，
亦會安排被告至特約醫療院所進行治療，並無保外就醫必要，有
公務電話查詢紀錄表可稽。乃駁回抗告人等具保停止羈押之聲請
。抗告人等抗告意旨略以：(一)、刑事訴訟法第一百零一條第一項
規定羈押之目的，應以保全刑事追訴、審判或執行程序為限，被
告所犯縱為該條項第三款所列之重罪，如無逃亡或滅證導致顯難
進行追訴、審判或執行之危險者，即尚欠缺羈押之必要要件。(二)
、原裁定對被告究有何逃亡之虞及抗告人等提出被告有固定住居
所，又罹患心臟、牙疾等病，已無逃亡之體力，復願意接受提高
交保金額、限制出境、出海，或每天前往派出所報到等羈押代替
處分之主張，何以不足採，並未說明其理由，自嫌理由不備云云
。惟所謂停止羈押，指受羈押之被告仍有羈押之原因，但無繼續
羈押之必要，而以具保、責付或限制住居之處分方法，代替羈押
處分而停止羈押之執行。被告有無繼續羈押之必要，事實審法院
本得斟酌訴訟進行程度及其他一切情形而為認定，故受羈押之被
告除確有刑事訴訟法第一百十四條所列情形之一，經具保聲請停
止羈押不得駁回者外，如以其他原因聲請具保停止羈押，其應否
准許，事實審法院自有認定裁量之權。苟其此項裁量判斷，並不
悖乎經驗法則或論理法則，又於裁定書內論述其何以作此判斷之
心證理由者，即不得任意指摘其為違法。原裁定已敘明其審酌抗
告人等之聲請事項，認被告前揭羈押原因尚未消滅，無從准予具
保停止羈押之理由，核屬原裁定法院裁量職權之適法行使。抗告
意旨(一)仍執前詞，抗告意旨(二)則以片面主觀之說詞，各就原裁定
已說明之事項，再漫為爭執，為無理由，應予駁回。又非當事人
受裁定者，亦得抗告，刑事訴訟法第四百零三條第二項定有明文
。本件抗告人等係被告之原審法院選任辯護人，其等於原審具狀
聲請具保停止被告之羈押，有刑事聲請具保停止羈押狀在卷可稽
，其等不服原審之裁定，自得提起抗告，併予敘明。
據上論結，應依刑事訴訟法第四百十二條，裁定如主文。
中    華    民    國  九十九  年    五    月   二十   日
                      最高法院刑事第六庭
                          審判長法官  陳  世  雄  
                                法官  魏  新  和  
                                法官  徐  文  亮  
                                法官  吳  信  銘  
                                法官  李  英  勇  
本件正本證明與原本無異
                                      書  記  官  
中    華    民    國  九十九  年    五    月  二十五  日
                                                      Ｅ

司法院資訊處製作；財團法人民間司法改革基金會備份。
